---
title: "A_Establecimientos"
output:
  html_document: default
  word_document: default
date: "2023-11-03"
---

En este archivo se presentan los códigos para generar los resultados de la sección "Establecimientos" del "Informe Estadístico sobre el sistema educacional escolar en la Región de O'Higgins entre los años 2018 y 2022". Solo se consideraron los establecimientos educacionales que se declaraban en funcionamiento en la base de datos. 

```{r setup, include=FALSE}
library(ggplot2)
library(knitr)
library(dplyr)
library(sp)
library(tmap)

#Datos MINEDUC
load("/Users/valentinagiaconi/Dropbox/ICEd/IER/Scripts/BD_establecimiento.RData")

load("/Users/valentinagiaconi/Dropbox/ICEd/IER/Datos\ comunas/data_IR2022.RData")
```

# Establecimientos

## Panorama General

```{r panorama}
# Tabla con total de escuelas
cagno_tab<-2018:2022
ctotal_tab<-sapply(ee,nrow)
ccachapoal_tab<-sapply(ee,function(x){sum(x[,c("NOM_DEPROV_RBD")]=="CACHAPOAL")})
ccardenal_tab<-sapply(ee,function(x){sum(x[,c("NOM_DEPROV_RBD")]=="CARDENAL CARO")})
ccolchagua_tab<-sapply(ee,function(x){sum(x[,c("NOM_DEPROV_RBD")]=="COLCHAGUA")})

tab_panorama<-data.frame(agno=cagno_tab,ncachapoal=ccachapoal_tab,ncardenal=ccardenal_tab,ncolchagua=ccolchagua_tab,total=ctotal_tab)

kable(x=tab_panorama,col.names = c("Año","Cachapoal","Cardenal Caro","Colchagua","Región de O'Higgins"), caption = "Número de establecimientos en la región y en cada provincia de la Región de O'Higgins")

```

## Dependencia

Comenzamos caracterizando la dependencia a nivel regional.

```{r dependencia-regional}
cagno_tab<-2018:2022
ctotal_tab<-sapply(ee,nrow)
cmu<-sapply(ee,function(x){sum(x[,c("dep")]=="Municipal")})
cpp<-sapply(ee,function(x){sum(x[,c("dep")]=="Part. Pag.")})
cps<-sapply(ee,function(x){sum(x[,c("dep")]=="Part. Subv.")})
csl<-sapply(ee,function(x){sum(x[,c("dep")]=="SLEP")})
cad<-sapply(ee,function(x){sum(x[,c("dep")]=="Adm. Del.")})

tab_dep<-data.frame(cagno_tab,cmu,csl,cad,cps,cpp,ctotal_tab)

kable(x=tab_dep,col.names = c("Año","Municipal","SLEP","Adm. Del.","Part. Subv.","Part. Pag.","Región de O'Higgins"), caption = "Número de establecimientos  por tipo de dependencia en la Región de O'Higgins.")


# create a dataset
tab_dept<-as.data.frame(t(tab_dep))
colnames(tab_dept)<-paste("a",tab_dep[,1],sep="")
tab_dept<-tab_dept[2:(nrow(tab_dept)-1),]
tab_dept$dep<-c("Municipal","SLEP","Adm. Del.","Part. Subv.","Part. Pag.") # rownames(tab_dept)
tab_dept_long<- reshape(tab_dept, varying = paste("a",tab_dep[,1],sep=""),v.names = "Nro_EE", timevar = "agno",times=tab_dep[,1],direction = "long")
  
# Stacked + percent
plot_dep1<-ggplot(tab_dept_long, aes(fill=dep, y=Nro_EE, x=agno)) + 
    geom_bar(position="fill", stat="identity")+labs(y= "Proporción de establecimientos", x = "Año",fill = "Dependencia")
print(plot_dep1)

png(filename = "Figura1_establecimientos_dep_agno.png", width = 14, height = 10, units="cm", res=300)
print(plot_dep1)
dev.off()

### Zoom agno 2022
depet <- table(ee22$NOM_DEPROV_RBD,ee22$dep)
depe <- as.data.frame(depet)
colnames(depe)<-c("Provincia","Dependencia","Nro_EE")
kable(depet, caption = "Número de establecimientos  por provincia y dependencia en la Región de O'Higgins durante el año 2022.")

plot_dep22<-ggplot(depe, aes(fill=Dependencia, y=Nro_EE, x=Provincia)) + 
    geom_bar(position="fill", stat="identity")+labs(y= "Proporción de establecimientos", x = "Provincia",fill = "Dependencia")

png(filename = "Figura2_establecimientos_dep_provincia.png", width = 14, height = 10, units="cm", res=300)
print(plot_dep22)
dev.off()


```


## Ruralidad

```{r ruralidad-establecimientos}
cagno_tab<-2018:2022
ctotal_tab<-sapply(ee,nrow)
cru<-sapply(ee,function(x){sum(x[,c("RURAL_RBD")]==1)})
cur<-sapply(ee,function(x){sum(x[,c("RURAL_RBD")]==0)})
por.rural<- round(100*cru/ctotal_tab,1)
por.urban<- round(100*cur/ctotal_tab,1)

tab_rur<-data.frame(cagno_tab,cru,cur,por.rural,por.urban,ctotal_tab)

kable(x=tab_rur,col.names = c("Año","Rural","Urbano","% Rural.","% Urbano","Región de O'Higgins"), caption = "Número y porcentaje de establecimientos por ruralidad en la Región de O'Higgins.")


# create a dataset
tab_rurt<-as.data.frame(t(tab_rur))
colnames(tab_rurt)<-paste("a",tab_rur[,1],sep="")
tab_rurt<-tab_rurt[rownames(tab_rurt) %in% c("por.rural","por.urban"),]
tab_rurt$rur<-rownames(tab_rurt)
tab_rurt$rur<-ifelse(tab_rurt$rur=="por.rural","Rural",tab_rurt$rur)
tab_rurt$rur<-ifelse(tab_rurt$rur=="por.urban","Urbano",tab_rurt$rur)
tab_rurt_long<- reshape(tab_rurt, varying = paste("a",tab_rur[,1],sep=""),v.names = "Nro_EE", timevar = "agno",times=tab_rur[,1],direction = "long")
  
# Stacked + percent
plot_rur1<-ggplot(tab_rurt_long, aes(fill=rur, y=Nro_EE, x=agno)) + 
    geom_bar(position="fill", stat="identity")+labs(y= "Proporción de establecimientos", x = "Año",fill = "Ruralidad")
print(plot_rur1)

png(filename = "Figura3_establecimientos_rural_agno.png", width = 14, height = 10, units="cm", res=300)
print(plot_rur1)
dev.off()

### Zoom agno 2022
rurt <- table(ee22$NOM_DEPROV_RBD,ee22$ruralidad)
rur <- as.data.frame(rurt)
colnames(rur)<-c("Provincia","Ruralidad","Nro_EE")

plot_rur22<-ggplot(rur, aes(fill=Ruralidad, y=Nro_EE, x=Provincia)) + 
    geom_bar(position="fill", stat="identity")+labs(y= "Proporción de establecimientos", x = "Provincia",fill = "Ruralidad")

png(filename = "Figura4_establecimientos_rural_provincia.png", width = 14, height = 10, units="cm", res=300)
print(plot_rur22)
dev.off()

```



```{r mapa}
# Calculamos el porcentaje de establecimientos rurales

rel_freq <- function(x) {100*sum(x)/length(x)}
dcomunas <- aggregate(x=ee22$RURAL_RBD, by=list(ee22$COD_COM_RBD), FUN=rel_freq) %>%
  rename(cod_comuna = Group.1 , freq_rural_estab = x)

##### AÑADIMOS LA COLUMNA QUE QUEREMOS VISUALIZAR AL MAPA DE CHILE #####
variables_comunas <- merge(dcomunas, variables_comunas, by="cod_comuna")

variables_comunas = variables_comunas[match(mapa$CUT_COM,variables_comunas$cod_comuna),] #REORDENAMOS LOS DATOS SEGUN LOS DATOS GEOESPACIALES
columna = variables_comunas$freq_rural_estab #COLUMNA A GRAFICAR

mapa@data = cbind(mapa@data, columna)

##### CREAMOS LOS BINS #####

n = 6 #CANTIDAD DE BINS

max_col = max(columna, na.rm = TRUE)
min_col = min(columna, na.rm = TRUE)

rango   = (max_col-min_col)/n

mybins = seq(0, 100, by = 20)

##### CREAMOS EL MAPA #####

var = 'columna'                                      #nombre de la columna que a?adimos a los datos geoespaciales, por defecto es columna

plot_final = tm_shape(mapa,projection = 3857 ) +     #mapa, sistemas de coordenadas
  tm_polygons(var,                                   #nombre columna
              breaks = mybins,                       #bins
              palette = 'BuPu',                      #paleta a utilizar
              border.col = 'white',                  #color de bordes de las comunas
              border.alpha = 1,                      #opacidad de los bordes
              title = 'Porcentaje (%)')+             #titulo de la leyenda
  tm_legend(legend.position = c('left','bottom')) +  #Posicion de la leyenda
  tm_layout(title = 'Porcentaje de EE Rurales por Comuna', #titutlo del grafico
            title.size = 1,                                             #escala del titulo
            title.position = c('center','top')) +                       #posicion del titulo
  tm_layout(inner.margins = c(0.2,0.1,0.1,0.08)) +                      #Para aumentar los bordes, bottom,left,top,right
  tm_text('COMUNA', size = "AREA")                                       #A?adimos el texto 'COMUNA' a cada comuna, con size = 'AREA' metodo que al texto de 'COMUNA' le da un tama?o proporcional al area de la comuna

png(filename = "Figura5_establecimientos_rural_comuna.png", width = 21, height = 15, units="cm", res=300)
print(plot_final)
dev.off()


```




## Modalidades de enseñanza

Nos restringimos a colegios de enseñanza media jóvenes. Separamos en las categorías HC, TP y Polivalente (notar que un colegio Polivalente no cuenta como HC ni como TP)

```{r rama}

cagno_tab<-2018:2022
ctotal_tab<-sapply(ee,nrow)

chc<-sapply(ee,function(x){sum(x[,c("rama")]=="HC",na.rm = TRUE)})
ctp<-sapply(ee,function(x){sum(x[,c("rama")]=="TP",na.rm = TRUE)})
cpo<-sapply(ee,function(x){sum(x[,c("rama")]=="Polivalente",na.rm = TRUE)})

tab_rama<-data.frame(cagno_tab,chc,ctp,cpo,ctotal_tab)

kable(x=tab_rama,col.names = c("Año","HC","TP","Polivalente","Región de O'Higgins"), caption = "Número de establecimientos  por tipo de modalidad de enseñanza en la Región de O'Higgins .Nos restringimos a colegios con enseñanza media jóvenes.")


# create a dataset
tab_ramat<-as.data.frame(t(tab_rama))
colnames(tab_ramat)<-paste("a",tab_rama[,1],sep="")
tab_ramat<-tab_ramat[rownames(tab_ramat) %in% c("chc","ctp","cpo"),]
tab_ramat$rama<-c("HC","TP","Polivalente") # rownames(tab_dept)
tab_ramat_long<- reshape(tab_ramat, varying = paste("a",tab_dep[,1],sep=""),v.names = "Nro_EE", timevar = "agno",times=tab_rama[,1],direction = "long")
  
# Stacked + percent
plot_rama1<-ggplot(tab_ramat_long, aes(fill=rama, y=Nro_EE, x=agno)) + 
    geom_bar(position="fill", stat="identity")+labs(y= "Proporción de establecimientos", x = "Año",fill = "Rama")
print(plot_rama1)

png(filename = "Figura6_rama_agno.png", width = 14, height = 10, units="cm", res=300)
print(plot_rama1)
dev.off()

### Zoom agno 2022
ramat <- table(ee22$NOM_DEPROV_RBD,ee22$rama)
rama <- as.data.frame(ramat)
colnames(rama)<-c("Provincia","Rama","Nro_EE")
kable(ramat, caption = "Número de establecimientos  por provincia y modalidad de enseñanza en la Región de O'Higgins durante el año 2022. Nos restringimos a colegios con enseñanza media jóvenes.")

plot_rama22<-ggplot(rama, aes(fill=Rama, y=Nro_EE, x=Provincia)) + 
    geom_bar(position="fill", stat="identity")+labs(y= "Proporción de establecimientos", x = "Provincia",fill = "Rama")

png(filename = "Figura6_rama_provincia.png", width = 14, height = 10, units="cm", res=300)
print(plot_rama22)
dev.off()


```





