---
title: "A_Estudiantes"
output:
  html_document: default
  word_document: default
date: "2023-11-03"
---

En este archivo se presentan los códigos para generar los resultados de la sección "Estudiantes" del "Informe Estadístico sobre el sistema educacional escolar en la Región de O'Higgins entre los años 2018 y 2022". Para este apartado se seleccionaron los estudiantes originarios de la Región de O'Higgins, que no necesariamente estudian en la región. 

```{r setup, include=FALSE}
library(ggplot2)
library(knitr)
load("/Users/valentinagiaconi/Dropbox/ICEd/IER/Scripts/BD_estudiantes.RData")


###### Asignación de provincia de origen de estudiante a partir de comuna
for(i in 1:length(ee)){
  ee_aux<-ee[[i]]
  ee_aux$NOM_DEPROV_ALU <- NA
  ee_aux$NOM_DEPROV_ALU <- ifelse(round(ee_aux$COD_COM_ALU/100,0)==61,"CACHAPOAL",ee_aux$NOM_DEPROV_ALU)
  ee_aux$NOM_DEPROV_ALU <- ifelse(round(ee_aux$COD_COM_ALU/100,0)==62,"CARDENAL CARO",ee_aux$NOM_DEPROV_ALU)
  ee_aux$NOM_DEPROV_ALU <- ifelse(round(ee_aux$COD_COM_ALU/100,0)==63,"COLCHAGUA",ee_aux$NOM_DEPROV_ALU)
  ee_aux$NOM_DEPROV_ALU <- ifelse(!(round(ee_aux$COD_COM_ALU/100,0) %in% c(61,62,63)),"OTRA REGION",ee_aux$NOM_DEPROV_ALU)
  ee[[i]]<-ee_aux
  
}

rm(ee_aux)

ee22<-ee[[5]]

###### CIERRE: Asignación de provincia de origen de estudiante a partir de comuna
  
```

```{r}
ee22$NOM_DEPROV_RBD_simple<-ifelse(ee22$NOM_DEPROV_RBD %in% c("CACHAPOAL","COLCHAGUA","CARDENAL CARO"),ee22$NOM_DEPROV_RBD,"OTRA")
table(ee22$NOM_DEPROV_RBD_simple)/188836
round(100*table(ee22$NOM_DEPROV_ALU,ee22$NOM_DEPROV_RBD)/188836,1) 
# Se puede observar que un 4% de estudiantes originarios de la Región de O'Higgins no estudia en la región.
```


# Estudiantes

## Panorama General

```{r panorama}
# Tabla con total de estudiantes
cagno_tab<-2018:2022
ctotal_tab<-sapply(ee,nrow)
ccachapoal_tab<-sapply(ee,function(x){sum(x[,c("NOM_DEPROV_ALU")]=="CACHAPOAL")})
ccardenal_tab<-sapply(ee,function(x){sum(x[,c("NOM_DEPROV_ALU")]=="CARDENAL CARO")})
ccolchagua_tab<-sapply(ee,function(x){sum(x[,c("NOM_DEPROV_ALU")]=="COLCHAGUA")})

tab_panorama<-data.frame(agno=cagno_tab,ncachapoal=ccachapoal_tab,ncardenal=ccardenal_tab,ncolchagua=ccolchagua_tab,total=ctotal_tab)

kable(x=tab_panorama,col.names = c("Año","Cachapoal","Cardenal Caro","Colchagua","Región de O'Higgins"), caption = "Número de estudiantes de la región y de cada provincia de la Región de O'Higgins")

```

## Dependencia


```{r dependencia-regional}
cagno_tab<-2018:2022
ctotal_tab<-sapply(ee,nrow)
cmu<-sapply(ee,function(x){sum(x[,c("dep")]=="Municipal")})
cpp<-sapply(ee,function(x){sum(x[,c("dep")]=="Part. Pag.")})
cps<-sapply(ee,function(x){sum(x[,c("dep")]=="Part. Subv.")})
csl<-sapply(ee,function(x){sum(x[,c("dep")]=="SLEP")})
cad<-sapply(ee,function(x){sum(x[,c("dep")]=="Adm. Del.")})

tab_dep<-data.frame(cagno_tab,cmu,csl,cad,cps,cpp,ctotal_tab)

kable(x=tab_dep,col.names = c("Año","Municipal","SLEP","Adm. Del.","Part. Subv.","Part. Pag.","Región de O'Higgins"), caption = "Número de estudiantes de la Región de O'Higgins por tipo de dependencia")


tab_dept<-as.data.frame(t(tab_dep))
colnames(tab_dept)<-paste("a",tab_dep[,1],sep="")
tab_dept<-tab_dept[2:(nrow(tab_dept)-1),]
tab_dept$dep<-c("Municipal","SLEP","Adm. Del.","Part. Subv.","Part. Pag.") # rownames(tab_dept)
tab_dept_long<- reshape(tab_dept, varying = paste("a",tab_dep[,1],sep=""),v.names = "Nro_EE", timevar = "agno",times=tab_dep[,1],direction = "long")
  
plot_dep1<-ggplot(tab_dept_long, aes(fill=dep, y=Nro_EE, x=agno)) + 
    geom_bar(position="fill", stat="identity")+labs(y= "Proporción de estudiantes", x = "Año",fill = "Dependencia")
print(plot_dep1)

png(filename = "Figura8_estudiantes_dep_agno.png", width = 14, height = 10, units="cm", res=300)
print(plot_dep1)
dev.off()

### Zoom agno 2022
depet <- table(ee22$NOM_DEPROV_ALU,ee22$dep)
depe <- as.data.frame(depet)
colnames(depe)<-c("Provincia","Dependencia","Nro_EE")
kable(depet, caption = "Número de estudiantes originarios de la Región de O'Higgins por provincia y dependencia durante el año 2022.")

plot_dep22<-ggplot(depe, aes(fill=Dependencia, y=Nro_EE, x=Provincia)) + 
    geom_bar(position="fill", stat="identity")+labs(y= "Proporción de estudiantes", x = "Provincia",fill = "Dependencia")
print(plot_dep22)

png(filename = "Figura9_estudiantes_dependencia_provincia.png", width = 14, height = 10, units="cm", res=300)
print(plot_dep22)
dev.off()


```


## Ruralidad

```{r ruralidad-establecimientos}
cagno_tab<-2018:2022
ctotal_tab<-sapply(ee,nrow)
cru<-sapply(ee,function(x){sum(x[,c("RURAL_RBD")]==1)})
cur<-sapply(ee,function(x){sum(x[,c("RURAL_RBD")]==0)})
por.rural<- round(100*cru/ctotal_tab,1)
por.urban<- round(100*cur/ctotal_tab,1)

tab_rur<-data.frame(cagno_tab,cru,cur,por.rural,por.urban,ctotal_tab)

kable(x=tab_rur,col.names = c("Año","Rural","Urbano","% Rural.","% Urbano","Región de O'Higgins"), caption = "Número y porcentaje de estudiantes originarios de la región de Región de O'Higgins estudiando en establecimientos rurales o urbanos.")


# create a dataset
tab_rurt<-as.data.frame(t(tab_rur))
colnames(tab_rurt)<-paste("a",tab_rur[,1],sep="")
tab_rurt<-tab_rurt[rownames(tab_rurt) %in% c("por.rural","por.urban"),]
tab_rurt$rur<-rownames(tab_rurt)
tab_rurt$rur<-ifelse(tab_rurt$rur=="por.rural","Rural",tab_rurt$rur)
tab_rurt$rur<-ifelse(tab_rurt$rur=="por.urban","Urbano",tab_rurt$rur)
tab_rurt_long<- reshape(tab_rurt, varying = paste("a",tab_rur[,1],sep=""),v.names = "Nro_EE", timevar = "agno",times=tab_rur[,1],direction = "long")
  
# Stacked + percent
plot_rur1<-ggplot(tab_rurt_long, aes(fill=rur, y=Nro_EE, x=agno)) + 
    geom_bar(position="fill", stat="identity")+labs(y= "Proporción de estudiantes", x = "Año",fill = "Ruralidad")
print(plot_rur1)

png(filename = "Figura10_estudiantes_rural_agno.png", width = 14, height = 10, units="cm", res=300)
print(plot_rur1)
dev.off()

### Zoom agno 2022
rurt <- table(ee22$NOM_DEPROV_ALU,ee22$ruralidad)
rur <- as.data.frame(rurt)
colnames(rur)<-c("Provincia","Ruralidad","Nro_EE")

plot_rur22<-ggplot(rur, aes(fill=Ruralidad, y=Nro_EE, x=Provincia)) + 
    geom_bar(position="fill", stat="identity")+labs(y= "Proporción de estudiantes", x = "Provincia",fill = "Ruralidad")
print(plot_rur22)

png(filename = "Figura11_estudiantes_rural_provincia.png", width = 14, height = 10, units="cm", res=300)
print(plot_rur22)
dev.off()

```

## Modalidades de enseñanza

Para este apartado nos restringimos a colegios de enseñanza media jóvenes. Un estudiante puede seguir la línea humanista científica (HC) o técnico profesional (TP).

```{r rama}
cagno_tab<-2018:2022
ctotal_tab<-sapply(ee,nrow)

chc<-sapply(ee,function(x){sum(x[,c("rama")]=="HC",na.rm = TRUE)})
ctp<-sapply(ee,function(x){sum(x[,c("rama")]=="TP",na.rm = TRUE)})

tab_rama<-data.frame(cagno_tab,chc,ctp,ctotal_tab)

kable(x=tab_rama,col.names = c("Año","HC","TP","Región de O'Higgins"), caption = "Número de estudiantes originarios de la Región de O'Higgins participando en los distintos tipos de  modalidad de enseñanza. Nos restringimos a colegios con enseñanza media jóvenes.")


# create a dataset
tab_ramat<-as.data.frame(t(tab_rama))
colnames(tab_ramat)<-paste("a",tab_rama[,1],sep="")
tab_ramat<-tab_ramat[rownames(tab_ramat) %in% c("chc","ctp"),]
tab_ramat$rama<-c("HC","TP") # rownames(tab_dept)
tab_ramat_long<- reshape(tab_ramat, varying = paste("a",tab_dep[,1],sep=""),v.names = "Nro_EE", timevar = "agno",times=tab_rama[,1],direction = "long")
  
# Stacked + percent
plot_rama1<-ggplot(tab_ramat_long, aes(fill=rama, y=Nro_EE, x=agno)) + 
    geom_bar(position="fill", stat="identity")+labs(y= "Proporción de estudiantes", x = "Año",fill = "Rama")
print(plot_rama1)

png(filename = "Figura12_estudiantes_rama_agno.png", width = 14, height = 10, units="cm", res=300)
print(plot_rama1)
dev.off()

### Zoom agno 2022
ramat <- table(ee22$NOM_DEPROV_ALU,ee22$rama)
rama <- as.data.frame(ramat)
colnames(rama)<-c("Provincia","Rama","Nro_EE")
kable(ramat, caption = "Número de estudiantes originarios de la Región de O'Higgins por provincia y modalidad de enseñanza durante el año 2022. Nos restringimos a colegios con enseñanza media jóvenes.")

plot_rama22<-ggplot(rama, aes(fill=Rama, y=Nro_EE, x=Provincia)) + 
    geom_bar(position="fill", stat="identity")+labs(y= "Proporción de estudiantes", x = "Provincia",fill = "Rama")
print(plot_rama22)

png(filename = "Figura13_estudiantes_rama_provincia.png", width = 14, height = 10, units="cm", res=300)
print(plot_rama22)
dev.off()
```





